臺灣臺北地方法院民事判決
110年度勞訴字第256號
原      告  張建威  
訴訟代理人  許碧真律師（法扶律師）
被      告  荷蘭商瑞技科技有限公司台灣分公司


法定代理人  林正忠  
訴訟代理人  蕭景騰  
            李其霖  
            劉安桓律師
上  一  人
複代理人    林博文律師
上列當事人間請求確認僱傭關係等事件，本院於民國111年7月6
日言詞辯論終結，判決如下：
    主  文
一、被告應給付原告新臺幣肆仟零陸拾伍元，及自民國一一○年
    十月七日起至清償日止，按年息百分之五計算之利息。
二、被告應提繳新臺幣貳拾肆元至原告之勞工退休金專戶。
三、訴訟費用由被告負擔百分之一，餘由原告負擔。
四、本判決第一項得假執行。但被告如以新臺幣肆仟零陸拾伍元
    為原告預供擔保，得免為假執行。
五、本判決第二項得假執行。但被告如以新臺幣貳拾肆元為原告
    預供擔保，得免為假執行。
    事實及理由
壹、程序方面
　　按不變更訴訟標的，而補充或更正事實上或法律上之陳述者
    ，非為訴之變更或追加，民事訴訟法第256條定有明文。經
    查，原告起訴時聲明第3項原為：被告應自民國110年9月1日
    起至原告復職日止，按月給付原告新臺幣（下同）4萬2,000
    元；暨提繳2,520元至原告之勞工退休金專戶（見本院卷第9
    頁）。嗣於110年11月10日言詞辯論期日當庭將上開聲明文
    字補充為：被告應自110年9月1日起至原告復職日止，按月
    於次月5日給付原告4萬2,000元；暨按月提繳2,520元至原告
    之勞工退休金專戶（見本院卷第107至108頁）。原告所為核
    屬補充事實上之陳述，非為訴之變更或追加，先予敘明。
貳、實體方面
一、原告主張：原告自110年2月1日起受僱於被告，擔任工務工
    程師，月薪為3萬9,000元，兩造並簽訂勞動契約書（下稱系
    爭契約），被告並於同年月22日通知原告自110年3月1日起
    代理工務部主管，月薪為4萬2,000元。被告嗣於110年3月22
    日以原告不能勝任工作為由終止系爭契約。惟原告並無不能
    勝任工作之情事。為此依系爭契約、民法第487條、勞工退
    休金條例（下稱勞退條例）第6條第1項、第14條第1項、第3
    1條規定，請求確認兩造間之僱傭關係存在，及命被告給付
    自110年3月20日起之薪資、提撥自110年3月20日（起訴書誤
    載為110年3月23日）起之退休金等語，並聲明：㈠確認兩造
    間僱傭關係存在。㈡被告應給付原告22萬6,258元，及自起訴
    狀繕本送達翌日起至清償日止，按年息5%計算之利息；暨提
    繳1萬3,356元至原告之勞工退休金專戶。㈢被告應自110年9
    月1日起至原告復職日止，按月於次月5日給付原告4萬2,000
    元；暨按月提繳2,520元至原告之勞工退休金專戶。
二、被告則以：原告尚在系爭契約所約定試用期，而系爭契約第
    1條第3項約定，被告在原告服務事項未作不利益變更之情形
    下，得視勞工工作能力調整其職位，原告於應徵時強調其有
    管理經驗，被告乃將原告晉升為工程部代理主管，職責為調
    度及監督工程部之工程師，並非不利益變更，原告亦未拒絕
    或受突襲，因原告指揮派工不當，屢遭工程師反應未提前告
    知施工地點，且工作態度消極、與團隊溝通不良，不僅未確
    實掌握其承辦工程之進度及依照被告授權辦理採購、逕行核
    銷，亦未即時回報工程需加快採購等問題，被告法定代理人
    乃於110年3月18日以電話向原告為終止系爭契約之意思表示
    ，原告未為反對之表示，且原告於110年3月19日自行填寫非
    自願離職申請書及返還工作設備，足認兩造已達成終止系爭
    契約之合意。退步言之，縱認系爭契約並非兩造合意終止，
    然原告於試用期既有上述不適任情形，被告於110年3月22日
    依系爭契約第1條第2項第3款約定、勞動基準法（下稱勞基
    法）第11條第5款規定終止系爭契約，應屬合法。縱認兩造
    間僱傭關係仍存在，原告自110年6月起至他公司任職，而領
    有薪資及提繳勞工退休金，應扣除重複請求之部分等語，資
    為抗辯，並聲明：㈠原告之訴及假執行聲請均駁回。㈡如受不
    利判決，願供擔保請准宣告免為假執行。
三、兩造不爭執事項：（見本院卷第370至371頁）
　㈠原告自110年2月1日起受僱於被告，擔任工務工程師，月薪為
    3萬9,000元，被告於同年月22日通知原告自同年3月1日起代
    理工務部主管，月薪為4萬2,000元。
　㈡被告於110年3月22日以書面通知原告自即日起終止兩造間之
    系爭契約法律關係。
  ㈢被告已給付原告110年3月1日至同年月19日之薪資。
四、得心證之理由：
  ㈠兩造是否合意終止系爭契約？
    被告雖辯稱：兩造已合意終止系爭契約等語，然查，原告固
    曾於110年3月19日填寫非自願離職申請書，並繳回公物，有
    該申請書為憑（見本院卷第153頁），惟該申請書名稱既為
    「非自願離職」，參以原告於工作群組內提及：「我被炒了
    」、「那明天麻煩你們了」等語，有對話紀錄可憑（見本院
    卷第265頁），倘若兩造已達成合意終止系爭契約，何以原
    告不填寫自願離職申請書？而於告知他人離職乙事，原告何
    以不使用「我要離職」等類似字詞？是本件應認兩造並未就
    系爭契約之終止達成意思表示合致。故原告主張兩造並未合
    意終止系爭契約，應屬有據。被告抗辯，兩造合意終止系爭
    契約等語，即屬無據。
  ㈡被告終止系爭契約是否合法？
　⒈按勞動契約附有合理試用期間之約款者，雇主得於試用期間
    內，觀察該求職者業務之能力、操守、適應企業文化及應對
    態度，本於具體之事實而為客觀之評價，判斷該求職者是否
    為適格員工，如不適格，雇主於試用期間或期滿後終止勞動
    契約，於未濫用權利之情形下，其終止勞動契約具正當性（
    最高法院109年度台上字第2722號判決意旨參照）。次按系
    爭契約第1條第2項第2、3款約定：「有關受僱起始日及試用
    期間之約定如下：⒉試用期間自民國110年2月1日起至110年4
    月30日止，共計三個月；但於必要及合理情況下，甲方（即
    被告）得延長試用期間，但以二個月為限」、「⒊試用期間
    ，乙方（即原告）如經評估不適任者，甲方得隨時行使附保
    留終止權解僱；乙方如自認不適任者，亦得隨行使附保留終
    止權終止契約」；又系爭契約第1條第3項約定：「乙方於本
    合約有效期間內，應隨時依甲方合理之指示提供服務並承擔
    責任。甲方在乙方薪資及其他福利事項未作不利益變更之情
    形下，得視甲方業務需要及乙方之工作能力調整或變更乙方
    之職位與職務或工作地點」，有系爭契約影本可稽（見本院
    卷第15頁）。原告雖自110年3月1日起代理工務部主管，然
    兩造既已約定試用期為3個月，且被告於系爭契約關係存續
    期間，得視原告工作能力及被告業務需要，調整或變更原告
    之職位與職務，且系爭契約並未禁止被告於試用期視原告工
    作能力及被告業務需要，調整或變更原告之職位與職務，足
    認於原告代理工務部主管起至被告於110年3月22日以書面通
    知原告終止系爭契約止，原告仍在系爭契約所定之試用期間
    ，是若經被告評估不適任者，被告即得依系爭契約第1條第2
    項第3款約定終止系爭契約。
　⒉證人即被告公司管理部資深經理於本院審理時證稱：原告於3
    月初就轉為代理主管，幾天後，其下屬有說沒辦法接受他的
    溝通，他們要自己去看白板，才知道要去哪裡或做什麼，原
    告不會主動告知下屬他的安排及工項是什麼，只能去看白板
    或問PM，離職原因主要就是溝通不良，再來就是中鼎機房的
    案子，到3月16日幾乎已經是承諾業主完工的時間，才發現
    原告都沒有備到料，被告法定代理人當初有告知完工時間，
    專案會議有列出何時要完工，原告也有參加專案會議，但他
    從來沒有提到遇到什麼困難或沒辦理處理的事等語（見本院
    卷第206頁）。則據此足證原告於試用期間，經被告評估不
    適任，認為原告與下屬或團隊溝通不良，且未能於期限內完
    成工作，其工作表現不符合被告之期待，難以期待被告於試
    用期滿後繼續維持系爭契約，即可認定原告確實有不適任其
    職務情形。
　⒊原告主張：原告不僅會在公司白板記載施工項目、地點，也
    設立工務部門LINE群組，在群組內或個別聊天室與部門工程
    師以訊息及電話溝通工作內容等語，並提出LINE對話紀錄為
    憑（見本院卷第257至270頁），然觀諸該對話內容，於原告
    代理工務部主管後，每日對話內容僅短短數句，而未見原告
    有交代部門員工所負責之施工項目或地點。則上開對話紀錄
    即不足以為有利於原告之認定。另證人即李承翰於本院審理
    時證稱：我是現場PM，負責管理包商與業主協調，讓被告順
    利請款，我的案子有些問題，有需要協助而不屬於發包內容
    的施工，原告會來支援我，我跟他接觸3次，都有完成我跟
    業主的要求；原告被解僱的原因，他跟我說是中鼎機房備料
    未如期，公司私底下聊的是他的能力不足，真正原因不是問
    我，應該是公司自己知道等語（見本院卷第163頁、第171頁
    ），可知證人李承翰與原告接觸的部分，主要是支援證人李
    承翰之工作，而與原告本身與下屬或團隊溝通狀況有間，尚
    不足以為有利於原告之認定。故原告之主張，即不足採。是
    以，被告依系爭契約第1條第2項第3款規定終止系爭契約，
    並非權利濫用，自屬合法。被告所辯，即屬有據。
　㈢從而，被告於110年3月22日終止系爭契約既屬合法，則原告
    請求確認兩造間僱傭關係存在，並請求被告給付自110年3月
    23日起至原告復職日止之薪資，以及提繳自110年3月23日起
    至原告復職日止之退休金至原告勞工退休金專戶等語，即屬
    無據。然系爭契約既於110年3月23日始經被告合法終止，而
    就110年3月份薪資部分，被告僅給付110年3月1日至同年月1
    9日之薪資，為兩造所不爭執（見不爭執事項㈢），則原告請
    求被告給付系爭契約終止前即自110年3月20日起至同年月22
    日止共3日之薪資，應為可採。經查，原告自110年3月1日起
    月薪為4萬2,000元，為兩造所不爭執（見不爭執事項㈡），
    則原告請求被告給付4,065元（計算式：42,000元÷31日×3日
    ＝4,065元，元以下四捨五入），應屬有據。又被告於110年3
    月提繳1,764元，有勞工退休金個人專戶明細資料可憑（見
    本院卷第344頁），被告本應提繳之金額為1,788元（計算式
    ：42,000元×6%÷31日×22日＝1,788元，元以下四捨五入），
    則原告請求被告提繳24元（計算式：1,788元-1,764元＝24元
    ）至原告之勞工退休金專戶，亦屬有據。
五、綜上所述，原告依系爭契約、民法第487條規定，請求被告
    給付4,065元，及自起訴狀繕本送達翌日即110年10月7日（
    見本院卷第65頁送達證書）起至清償日止，按年息5%計算之
    利息；依勞退條例第6條第1項、第14條第1項、第31條規定
    ，請求被告提繳24元至原告之勞工退休金專戶，為屬正當，
    應予准許。逾此部分之請求，為無理由，應予駁回。
六、本件依勞動事件法第44條第1項規定，應依職權宣告假執行
    ，另依同法第44條第2項規定同時宣告被告得供擔保，而免
    為假執行，並酌定相當之金額。
七、本件為判決之基礎已臻明確，至被告聲請傳喚其法定代理人
    到庭作證，然本院既已認定被告終止系爭契約合法，已如上
    述，即無傳喚之必要；另兩造其餘之陳述及所提其他證據，
    經本院斟酌後，認為均於判決之結果無影響，亦與本案之爭
    點無涉，自無庸逐一論述。
八、訴訟費用負擔之依據：民事訴訟法第79條。   　　
中　　華　　民　　國　　111 　年　　 7　　月　　27　　日
                    勞動法庭    法  官    莊仁杰
以上正本係照原本作成。
如對本判決上訴，須於判決送達後20日內向本院提出上訴狀。如
委任律師提起上訴者，應一併繳納上訴審裁判費。　　
中　　華　　民　　國　　111 　年　　7 　　月　　27　　日
                                書記官    廖宣惟